【裁判字號】    92,訴,438
【裁判日期】    921111
【裁判案由】    毒品危害防制條例
【裁判全文】
臺灣臺北地方法院刑事判決                          九十二年度訴字第四三八號
    公  訴  人  臺灣臺北地方法院檢察署檢察官
    被      告  甲○○  男  民.
    選任辯護人  魏憶龍律師
右列被告因違反毒品危害防制條例案件，經檢察官聲請以簡易判決處刑（九十一年度
偵字第二五四三八號），本院受理後（受理案號為九十二年度簡字第八００號），認
不宜以簡易判決處刑，本院適用通常程序判決如左：
    主  文
甲○○轉讓第三級毒品，處有期徒刑肆月，如易科罰金，以佰元折算壹日。扣案如
附表所示之物均沒收銷燬之。
甲○○被訴轉讓第二級毒品部分無罪。
    事  實
一、甲○○前於民國八十九年一月間因犯妨害自由案件，經本院判處有期徒刑五月，
    經其提起上訴後，由台灣高等法院於八十九年七月六日以八十九年上訴字第七四
    四號判決駁回甲○○之上訴，並諭知緩刑三年，嗣並經確定，甲○○為後述行為
    時仍在緩刑中。
二、甲○○於九十一年七月二十四日（起訴書誤載為二十五日，嗣經公訴人於準備期
    日以言詞更正），在臺北市中山區○○○路、新生北路口，向姓名年籍不詳、綽
    號「阿賓」之成年男子分別以新臺幣（下同）七百五十元之價格購買第三級毒品
    愷他命（以下稱愷他命）一瓶及兩千元之價格購買第二級毒品ＭＤＭＡ（以下稱
    ＭＤＭＡ）八顆後，竟基於轉讓愷他命之犯意，於同月二十六日晚間，在臺北市
    中山區○○○路三○八號「錢櫃ＫＴＶ」七○二號包廂內，向在場友人乙○○、
    丙○○、丁○○、許鈞貽等詢問是否施用愷他命等語，而將前開ＭＤＭＡ及愷他
    命拿出自行施用後（甲○○施用ＭＤＭＡ部分，經送觀察勒戒後，認無繼續施用
    毒品傾向，業經台灣台北地方法院檢察署檢察官以九十一年毒偵字第二九九二號
    為不起訴處分確定），並將愷他命置於桌上，嗣丁○○即自桌上拿取愷他命粉末
    施用，甲○○無償轉讓上開愷他命予丁○○之犯行於焉既遂，嗣於同日晚間十時
    十分許，遭員警臨檢，當場查獲，在該包廂內桌上扣得甲○○所有之ＭＤＭＡ一
    顆、愷他命一瓶（淨重零點五一公克，取零點零一公克化驗，餘零點五公克），
    並自丙○○身上扣得ＭＤＭＡ半顆，而知上情。
二、案經臺北市政府警察局中山分局移送台灣台北地方法院檢察署檢察官聲請簡易判
    決處刑，本院受理後，認不宜以簡易判決處刑，改依通常程序審理。
    理  由
壹、有罪部分：
一、訊據被告甲○○固承認有購入ＭＤＭＡ八顆及愷他命壹瓶，嗣於右揭時地與乙○○等人為警查獲，扣案之ＭＤＭＡ一顆及愷他命一瓶為其所有之事實，惟矢口否
    認有何轉讓第三級毒品之犯行，辯稱：毒品是我自己施用，我並沒有將毒品放在
    桌上，或是轉讓給丁○○他們施用云云。經查，被告業於偵查中供承：愷他命我
    原本放在桌上，有人要用就給他們使用等語（見台灣台北地方法院檢察署九十一
    年度核退字第二九四三號卷宗第七頁），而證人乙○○於檢察官偵訊時亦供稱：
    我看見甲○○將愷他命放在盤子上，甲○○問我們要不要用愷他命，我說不用等
    語，此部分業據本院調取台灣台北地方法院檢察署九十一年度核退字第二九四八
    號卷宗核閱無誤，並有影本附卷可參（見本院卷第一五八頁），證人許鈞貽於本
    院調查中到庭證稱：當天我有看到甲○○從桌上拿愷他命來施用，愷他命就放在
    甲○○的面前，桌上沒有其他的愷他命等語（見本院卷第四九、五０頁），又證
    人丁○○於本院調查中到庭證稱：當天進入包廂後就看到愷他命散在盤子上，就
    拿起來施用等語（見本院卷第四五、四六頁），又扣案之白色粉末（淨重零點五
    一公克，取零點零一公克化驗，餘零點五公克），經送台北市政府警察局以氣相
    層析＼質譜分析法鑑驗，檢出Ｋｅｔａｍｉｎｅ成分無誤，有該局九十二年一月
    八日北市鑑毒字第一０五三號鑑驗通知書一紙附卷可稽（見台灣台北地方法院檢
    察署九十一偵字第二五四三八號卷宗第六三頁），是依(一)證人乙○○、許鈞貽、
    丁○○之證述、(二)台北市政府警察局九十二年一月八日北市鑑毒字第一０五三號
    鑑驗通知書一紙、(三)扣案之愷他命等補強證據皆足資擔保被告於檢察官偵查中所
    為之上開任意性自白具有相當程度之真實性，而得使本院確信被告前述自白之犯
    罪事實確屬真實，從而依刑事訴訟法第一百五十六條第一項「被告之自白，非出
    於強暴、脅迫、利誘、詐欺、疲勞訊問、違法羈押或其他不正之方法，且與事實
    相符者，得為證據。」及第二項「被告或共犯之自白，不得作為有罪判決之唯一
    證據，仍應調查其他必要之證據，以察其是否與事實相符。」規定，本院自得依
    被告前述自白及各該補強證據認定被告確有為前述犯行。至於被告於本院調查中
    辯稱：我施用完愷他命之後，就放在桌上，並沒有要讓他們來使用云云，顯係事
    後卸責之詞，不足採信，是以本件事證明確，被告轉讓第三級毒品之犯行堪以認
    定。
二、按愷他命係毒品危害防制條例第二條第二項第三款之第三級毒品，而同條例第八
    條所稱之轉讓，係指一切無償轉讓，亦即基於無償移轉毒品所有權意思之交付行
    為，查被告甲○○無償轉讓愷他命予丁○○施用之行為，核其所為，係犯毒品危
    害防制條例第八條第三項之轉讓第三級毒品罪。爰審酌被告有如犯罪事實欄一所
    載之前科，有台灣高等法院被告全國前案紀錄表一份在卷可稽，而被告未能知所
    惕勵，竟於緩刑中再為本件犯行，足見其品行非佳，其犯罪之動機、目的、手段
    ，犯罪後未坦承犯行等一切情狀，量處如主文所示之刑，並諭知易科罰金之折算
    標準。
三、聲請簡易判決處刑意旨另以：被告甲○○於九十一年七月二十五日，在台北市○○○路三○八號「錢櫃ＫＴＶ」七○二號包廂內，因友人乙○○、丙○○、許鈞
    貽有施用之需，竟將愷他命無償轉讓與前開三位友人施用等語，因認被告甲○○
    有毒品危害防制條例第八條第三項轉讓第三級毒品之罪嫌。惟查，證人丙○○於
    本院調查中證稱：我沒有注意到桌上有無愷他命，也沒有注意看到甲○○有取出
    任何物品放在桌上的行為等語（見本院卷第二九頁），證人乙○○、許鈞貽均否
    認有施用愷他命之行為（見本院卷第五０頁及第一五八頁），則被告甲○○於偵
    查中之自白不得作為認定其有罪之唯一證據，既無積極證據足認被告有轉讓第三
    級毒品與乙○○、丙○○及許鈞貽之犯行，本應為無罪判決之諭知，惟公訴人認
    此部分與前開論罪科刑部分有想像競合犯之實質上一罪關係，爰不另為無罪之諭
    知，附此敘明。
四、扣案如附表編號一所示之愷他命（淨重零點五一公克，取零點零一公克化驗，餘
    零點五公克），經鑑驗確屬愷他命無誤，已如前述，應依毒品危害防制條例第十
    八條第一項前段之規定，宣告沒收併銷燬之。另扣案如附表編號二所示之黃色藥
    錠一顆、橘色藥錠半顆，經送台北市政府警察局以氣相層析＼質譜分析法鑑驗，
    檢出ＭＤＭＡ成分，有該局九十二年一月八日北市鑑毒字第一０五三號鑑驗通知
    書一紙附卷可稽（見台灣台北地方法院檢察署九十一偵字第二五四三八號卷宗第
    六三頁），確為ＭＤＭＡ無誤，雖該扣案之ＭＤＭＡ藥錠與其為本院所論罪科刑
    之轉讓第三級毒品犯行無直接之關聯性，亦無法證明其有檢察官起訴之轉讓第二
    級毒品之犯行（詳如後述）；惟檢察官已於聲請簡易判決處刑時聲請將上開ＭＤ
    ＭＡ沒收銷燬之，且依卷附最高法院九十一年台非字第六七號判決意旨所認，以
    避免司法資源浪費之觀點，本院仍得於判決時併予宣告沒收銷燬，爰依毒品危害
    防制條第十八條第一項前段規定，就如附表編號二所示之ＭＤＭＡ，不問屬於犯
    人與否，由本院諭知沒收銷燬之。
貳、無罪部分：
一、聲請簡易判決處刑意旨另以：被告甲○○於九十一年七月二十五日，在臺北市○○○路、新生北路口，向真實姓名、年籍均不詳綽號「阿賓」之成年男子以每顆
    二百五十元之價格，購買ＭＤＭＡ八顆後，明知ＭＤＭＡ為毒品危害防制條例第
    二條第二項第二款之第二級毒品，不得施用、轉讓，嗣於同月二十六日晚間，在
    臺北市○○○路三○八號「錢櫃ＫＴＶ」七○二號包廂內，因友人乙○○、丙○○、丁○○、許鈞貽亦有施用之需，竟將前開ＭＤＭＡ無償轉讓與前開四位友人
    施用等語，因認被告涉犯毒品危害防制條例第八條第二項之轉讓第二級毒品罪嫌
    。
二、按犯罪事實應依證據認定之，無證據不得認定其犯罪事實。又不能證明被告犯罪
    者，應諭知無罪之判決，刑事訴訟法第一百五十四條第二項、第三百零一條第一
    項分別定有明文。
三、公訴人認被告甲○○有轉讓ＭＤＭＡ犯行，無非以被告甲○○偵查中之自白、證
    人丙○○之陳述、扣案之ＭＤＭＡ一點五顆及台北市政府警察局鑑驗通知書一紙
    資為論據。訊據被告甲○○堅詞否認有轉讓第二級毒品之犯行，辯稱：我所購買
    的ＭＤＭＡ是自己要施用的，並沒有轉讓，從丙○○身上扣得之半顆ＭＤＭＡ不
    是我的等語。
四、經查，被告雖於偵查中曾自白：我有給鄭女（即丙○○）一顆搖頭丸等語，惟證
    人丙○○於警訊時供稱：（問：甲○○於警訊中稱於現場有給予你另一顆搖頭丸
    ？是有此事嗎？為什麼甲○○會如此說？）沒有，不知道其為何那麼說（同前卷
    第十五頁）；復於本院調查時到庭證稱：當時是乙○○的一個朋友給我一顆搖頭
    丸，但是那個人已經離開，當天我去的時候，我只認識乙○○，不認識被告，而
    被告真的沒有給我搖頭丸，我也不會去袒護他等語（見本院卷第二六、二八頁）
    。而證人丁○○於本院調查中到庭證稱：我所施用的搖頭丸是從桌上拿的，我沒
    有問是誰的，但我知道是之前的人要走時留下來的等語（見本院卷第四六頁），
    證人許鈞貽及乙○○均否認有施用ＭＤＭＡ之犯行（見本院卷第五０頁及第一五
    九頁），雖渠等於查獲當日採集之尿液經鑑驗結果均呈ＭＤＭＡ陽性反應，惟此
    僅能證明渠等有施用ＭＤＭＡ之行為，然不能證明所施用之ＭＤＭＡ之來源係由
    被告甲○○轉讓所得。又扣案之ＭＤＭＡ經鑑驗確為ＭＤＭＡ無訛，業如前述，
    此亦僅能證明被告甲○○及證人丙○○有持有ＭＤＭＡ之行為，則被告甲○○於
    偵查中之自白既不得作為認定其有罪之唯一證據，揆諸首揭規定，既無積極證據
    足認被告有轉讓第二級毒品之犯行，應為無罪判決之諭知。
據上論斷，應依刑事訴訟法第四百五十二條、第二百九十九條第一項前段、第三百零
一條第一項，毒品危害防制條例第八條第三項、第十八條第一項前段，刑法第十一條
、第四十一條第一項前段，罰金罰鍰提高標準條例第二條，判決如主文。
本案經檢察官陳焜昇到庭執行職務。
中      華      民      國    九十二    年    十一    月    十一        日
                                      臺灣臺北地方法院刑事第九庭
                                          審判長法  官  葉建廷
                                                法  官  林鴻達
                                                法  官  林怡秀
右正本證明與原本無異。
如不服本判決，應於判決送達後十日內，向本院提出上訴狀。
                                                書記官  林義盛
中      華      民      國    九十二    年    十一    月    十三      日
附表：
┌────┬─────┬─────────┬──────────────┐
│編    號│名      稱│數              量│扣 押 物 品 清 單 編 號     │
├────┼─────┼─────────┼──────────────┤
│        │          │                  │                            │
│   １   │愷他命    │壹瓶（淨重零點五一│台灣台北地方法院檢察署九十二│
│        │          │公克，取零點零一公│年度綠保管字第一０三０號編號│
│        │          │克化驗，於零點五公│３                          │
│        │          │克）              │                            │
│        │          │                  │                            │
├────┼─────┼─────────┼──────────────┤
│        │          │                  │                            │
│   ２   │ＭＤＭＡ  │黃色藥錠壹顆及橘色│台灣台北地方法院檢察署九十二│
│        │          │藥錠半顆          │年度綠保管字第一０三０號編號│
│        │          │                  │１、２                      │
│        │          │                  │                            │
└────┴─────┴─────────┴──────────────┘
附錄本案論罪科刑法條全文：
毒品危害防制條例第八條
轉讓第一級毒品者，處一年以上七年以下有期徒刑，得併科新臺幣一百萬元以下罰金
。
轉讓第二級毒品者，處六月以上五年以下有期徒刑，得併科新臺幣七十萬元以下罰金
。
轉讓第三級毒品者，處三年以下有期徒刑，得併科新臺幣三十萬元以下罰金。
轉讓第四級毒品者，處一年以下有期徒刑，得併科新臺幣十萬元以下罰金。
前四項之未遂犯罰之。
轉讓毒品達一定數量者，加重其刑至二分之一，其標準由行政院定之。


司法院資訊處製作；財團法人民間司法改革基金會備份。
